【裁判字號】    95,訴,1335
【裁判日期】    950929
【裁判案由】    搶奪
【裁判全文】
臺灣板橋地方法院刑事判決              95年度訴字第1335號
公  訴  人  臺灣板橋地方法院檢察署檢察官
被      告  乙○○
                    樓之4
上列被告因搶奪案件，經檢察官提起公訴（95年度偵字第6320號
），本院判決如下：
    主  文
乙○○意圖為自己不法之所有，而搶奪他人之動產，累犯，處有
期徒刑拾月。
    事  實
一、乙○○曾因竊盜等案件，經本院以90年度訴字第1843號，就
    竊盜部分判處有期徒刑3 年，就贓物部分判處有期徒刑8 月
    ，合併應執行有期徒刑3 年6 月，於民國93年3 月22日縮短
    刑期假釋出監，於94年1 月24日（起訴書誤載為94年1 月28
    日）縮刑期滿，有期徒刑所餘刑期內未經撤銷假釋，其未執
    行之刑，以已執行論。猶不知警惕，復意圖為自己不法所有
    ，基於搶奪他人之動產之犯意，於94年10月3 日6 時20分許
    ，至臺北縣中和市○○路與安樂路口甲○○所經營之小貨車
    檳榔攤，趁甲○○將該小貨車檳榔攤之後車廂掀開準備營業
    ，未及防備之際，竟以徒手施不法腕力搶奪甲○○背於左肩
    之皮包1 只（內有甲○○之國民身分證、全民健康保險卡各
    1 張、現金新臺幣（下同）5 萬餘元、金項鍊2 條、金戒指
    2 個、金手鍊1 條、手機2 支、鑰匙、甲○○之子陳忠義之
    郵政郵政存簿儲金簿1 本、甲○○與陳忠義之印章各1 枚，
    及曾登雄所交付之票號QL0000000 、面額108,946 元、發票
    日為94年10月30日、發票人為鑫霖企業有限公司、付款人為
    臺北國際商業銀行基隆分行之支票1 紙），得手後旋即駕車
    逃逸無蹤。嗣因乙○○於94年11月7 日至臺灣中小企業銀行
    基隆分行將前開搶得之支票予以提示，然該支票業經持票人
    曾登雄辦理掛失止付而未獲兌現，經臺灣票據交換所函請臺
    北縣政府警察局永和分局偵辦，始循線查知上情。
二、案經臺北縣政府警察局永和分局報告臺灣板橋地方法院檢察
    署檢察官偵查起訴。
    理  由
一、訊據被告乙○○固不否認曾於94年11月7 日執票號
    QL0000000 、面額108,946 元、發票日為94年10月30日、發
    票人為鑫霖企業有限公司、付款人為臺北國際商業銀行基隆
    分行之支票乙紙前往臺灣中小企業銀行基隆分行提示之事實
    ，惟矢口否認有何搶奪罪嫌，辯稱：系爭支票是「阿森」拿
    給其的，因「阿森」在遊樂場欠其打電動玩具的錢，分2 次
    向其借，1 次2 萬元，1 次3 萬元云云。然查：
（一）系爭支票係曾登雄交付予甲○○調現，甲○○將之放置於
      其皮包內，而前開皮包於94年10月3 日6 時20分許遭人搶
      奪，又被告於94年11月7 日在臺灣中小企業銀行基隆分行
      將前開支票提示，惟因曾登雄辦理掛失止付而未獲兌現之
      事實，為被告所不否認，亦據證人甲○○於檢察官偵訊及
      本院審理中、曾登雄於檢察官偵訊中證述明確，並有臺灣
      票據交換所94年11月14日台票總字第0940010420號函及所
      附之退票理由單、系爭票據、掛失止付票據提示人資料查
      報表、票據掛失止付通知書、遺失票據申報書（以上均為
      影本）、臺北國際商業銀行基隆分行95年8 月4 日北商銀
      基隆（095） 字第00015 號函各乙紙在卷可稽，堪認屬實
      。
（二）而本件係被告於94年10月3 日6 時20分許，在臺北縣中和
      市○○路與安樂路口甲○○所經營之小貨車檳榔攤，趁甲
      ○○將該小貨車檳榔攤之後車廂掀開準備營業，未及防備
      之際，以徒手施不法腕力搶奪甲○○背於左肩之皮包1 只
      之事實，迭據證人甲○○於檢察官偵訊及本院審理中均證
      述明確。且證人甲○○於檢察官偵訊中係當庭指認搶奪其
      皮包者，確實為被告無訛，並證稱因被告當時走來走去，
      就有注意到被告的臉，被告當時臉紅紅的，所以可以認得
      出是被告搶的等語。於本院審理中復證稱：搶奪其皮包之
      人就是在庭的被告，因其有注意他的臉，當時被告留的頭
      髮比現在長，到下巴的長度，穿紅色衣服，開的是黑色馬
      自達車子，搶奪其之人與被告的身高差不多，但之前比較
      瘦。搶的時候就在身旁有注意到臉，他沒有戴帽子及口罩
      ，他是面對其搶，搶的時候其臉轉頭看他，搶完後也有看
      著他。被告走來走去時就有看到他臉紅紅的等語。均一致
      指稱確係被告搶奪其皮包，且係因其在被告搶奪前走來走
      去時就有注意到被告臉紅紅的，搶奪時更有注意被告之臉
      ，則證人甲○○之指述並無瑕疵。參諸被告於檢察官偵訊
      中所證述皮包內裝載何物之細節，亦與本院審理中證述情
      節完全相同，更可印證證人所述應可採信。
（三）反觀被告對於皮包內所裝載之系爭支票之來源，前後所述
      不一，其於94年12月4 日警詢中先稱：系爭支票是自稱「
      森仔」之人於94年10月上旬在臺北縣中和市米奇遊樂場給
      其，「森仔」欠其6 萬元賭債說先押在他那邊，其就把他
      拿去提示，但沒有債權證明云云。於95年3 月30日檢察官
      偵訊中改稱：系爭支票是因其朋友「阿森」欠其5 萬3 千
      元，於94年9 、10月間在臺北縣中和市○○路61號遊樂場
      押在其這裡；因「阿森」向其借錢，每次借1 、2 萬元，
      約借了4 、5 次，每次相隔不到幾天，沒有利息，沒有借
      據，沒有簽支票、本票，至今僅還1 萬元云云。於95年5
      月26日本院準備程序中又稱：系爭支票是因其朋友「森仔
      」在遊樂場欠其打電動玩具5 萬多元，拿該支票還其，其
      有懷疑這張支票金額過多，其收這張支票是作為擔保云云
      。於95年6 月16日本院準備程序中再稱：系爭支票是「阿
      森」拿給其的，因「阿森」在遊樂場欠其打電動玩具的錢
      ，分2 次向其借，1 次2 萬元，1 次3 萬元云云。則被告
      對於其所提示之系爭支票來源，時而稱「阿森」交付，時
      而稱「森仔」交付，對於積欠債務之金額有稱為6 萬元，
      有稱為5 萬3 千元，有稱為5 萬多元，有稱5 萬元，對於
      債務之性質曾稱是賭債，又稱是打電動玩具之錢，對於借
      款之次數，有說借4 、5 次，每次1 、2 萬元，有說1 次
      2 萬元，1 次3 萬元，從而被告對於其所提示之系爭支票
      來源，所述前後矛盾不一致，其所辯是否屬實，實有可疑
      。
（四）再者，證人甲○○於本院審理中業已證稱被告後來還有到
      其檳榔攤要與其和解，拿1 萬元的紅包給其，上面留下被
      告的姓名電話，並拿水果跪在其面前，叫其到法庭上說其
      認錯人，審理期日中午亦有來找其等語。被告於本院審理
      中亦自承其有還證人甲○○1 萬元，亦有表示是否可以和
      解，也有給甲○○水果等語。足徵證人甲○○前開證述應
      屬實在。則倘被告確實並未搶奪甲○○之皮包，何以事後
      至證人甲○○家中表示願意與甲○○和解，甚至拿1 萬元
      之紅包與水果賠償甲○○，並欲使甲○○開庭時證述其係
      認錯人？益證被告所辯不可採信。
    綜上所述，本件事證明確，被告犯行洵堪認定，應予依法論
    處。
二、被告行為後，刑法業於94年2 月2 日經總統以華總一義字第
    09400014901 號修正公布，並於95年7 月1 日施行。修正刑
    法第2 條、第47條等規定。按行為後法律有變更者，適用行
    為時之法律，但行為後之法律有利於行為人者，適用最有利
    於行為人之法律，修正後刑法第2 條第1 項定有明文。此條
    規定係規範行為後法律變更所生新舊法律比較適用之準據法
    ，本身尚無新舊法比較之問題，於新法施行後，應一律適用
    新法第2 條第1 項之規定，為「從舊從輕」之比較，先予敘
    明。經查：刑法第47 條 則將原「受有期徒刑之執行完畢，
    或受無期徒刑或有期徒刑一部之執行而赦免後，五年以內再
    犯有期徒刑以上之罪者，為累犯，加重本刑至二分之一。」
    之規定，修正為刑法第47條第1 項，修正後之新規定為「受
    徒刑之執行完畢，或一部之執行而赦免後，五年以內故意再
    犯有期徒刑以上之罪者，為累犯，加重本刑至二分之一。」
    ，經比較新舊法之結果，修正後之新規定對被告並未較為有
    利，應依刑法第2 條第1 項前段之規定，應適用行為時即修
    正前之刑法第47條之規定。
三、核被告所為，係犯刑法325 條第1 項之搶奪罪。又被告曾因
    竊盜等案件，經本院以90年度訴字第1843號，就竊盜部分判
    處有期徒刑3 年，就贓物部分判處有期徒刑8 月，合併應執
    行有期徒刑3 年6 月，於93年3 月22日縮短刑期假釋出監，
    於94年1 月24日縮刑期滿，有期徒刑所餘刑期內未經撤銷假
    釋，其未執行之刑，以已執行論，有臺灣高等法院被告前案
    紀錄表乙紙附卷可參，其受有期徒刑之執行完畢，5 年以內
    再犯有期徒刑以上之本罪，為累犯，應依修正前刑法第47條
    加重其刑。爰審酌被告正值青壯之齡，竟搶奪婦女財物，危
    害社會治安甚鉅，兼衡其等犯罪之動機、目的、手段，矢口
    否認犯行，並無悔意，態度不佳等一切情狀，量處如主文所
    示之刑。
據上論斷，應依刑事訴訟法第299 條第1 項前段，修正後刑法第
2 條第1 項前段、刑法第325 條第1 項、修正前刑法第47條，判
決如主文。
本案經檢察官曾文鐘到庭執行職務。
中    華    民    國    95    年    9     月    29    日
                  刑事第十一庭  審判長法  官  侯志融
                                      法  官  王瑜玲
                                      法  官  張宏節
此正本與原本無異。
如不服本判決應於送達後10日內向本院提出上訴狀
                                      書記官  李崇文
中    華    民    國    95    年    9     月    29    日
附錄本案論罪科刑法條全文：
刑法第325條第1項：意圖為自己或第三人不法之所有，而搶奪他
人之動產者，處6月以上、5年以下有期徒刑。


司法院資訊處製作；財團法人民間司法改革基金會備份。
